【裁判字號】    98,訴,1420
【裁判日期】    981030
【裁判案由】    毒品危害防制條例
【裁判全文】
臺灣臺北地方法院刑事判決              98年度訴字第1420號
公  訴  人  臺灣臺北地方法院檢察署檢察官
被      告  甲○○
上列被告因違反毒品危害防制條例案件，經檢察官提起公訴（九
十八年度毒偵字第二三○七號），嗣於本院準備程序進行中，被
告就被訴事實為有罪之陳述，經本院合議庭裁定由受命法官獨任
進行簡式審判程序，本院判決如下：
    主    文
甲○○施用第一級毒品，累犯，處有期徒刑捌月。扣案之注射針
筒壹支、分裝袋壹個及分裝杓壹支均沒收。
    事    實
一、甲○○前於民國八十七年間因施用第二級毒品案件，經本院
    於八十七年六月二日以八十七年度易字第一四三二號裁定送
    勒戒處所觀察、勒戒後，因無繼續施用毒品之傾向，經本院
    於八十七年七月三十一日以八十七年度易字第一四三二號判
    決判處免刑確定。復於八十八年間因施用第二級毒品案件，
    經本院依臺灣臺北地方法院檢察署檢察官之聲請，於八十八
    年七月五日以八十八年度毒聲字第一五七二號裁定送勒戒處
    所觀察、勒戒後，因無繼續施用毒品之傾向，於八十八年九
    月二十四日出所，並經臺灣臺北地方法院檢察署檢察官於八
    十八年九月二十三日以八十八年度偵字第五二六八號為不起
    訴處分確定。又於九十二年、九十三年間因施用第二級毒品
    及持有第一級毒品等案件，經本院於九十三年十二月八日以
    九十三年度簡字第一一一一號、第二八七一號判決分別判處
    有期徒刑二月、四月及三月，應執行有期徒刑六月，於九十
    四年九月十五日確定，於九十五年七月二十一日因縮刑期滿
    執行完畢。並於九十五年間因施用第二級毒品案件，經本院
    於九十五年五月二十九日以九十五年度簡字第一四三四號判
    決判處有期徒刑四月，於九十五年七月三日確定；再於九十
    五年間因犯詐欺罪，經本院於九十五年六月三十日以九十五
    年度易字第一○九九號判決判處有期徒刑四月，甲○○不服
    提起上訴，經臺灣高等法院於九十五年九月二十日以九十五
    年度上易字第一四九四號判決駁回上訴確定；上開二罪，經
    臺灣高等法院於九十五年十二月十一日以九十五年度聲字第
    二三七七號裁定應執行有期徒刑七月確定，於九十六年六月
    十日因縮刑期滿執行完畢執行完畢。且於九十五年間因施用
    第一級毒品、第二級毒品案件，經本院於九十五年十二月二
    十五日以九十五年度訴字第一六二五號判決分別判處有期徒
    刑八月、四月，應執行有期徒刑十月，甲○○不服提起上訴
    ，經臺灣高等法院於九十六年五月二十九日以九十六年度上
    訴字第八○二號判決駁回上訴，於九十六年六月十四日確定
    ，嗣經臺灣高等法院繼依中華民國九十六年罪犯減刑條例規
    定，於九十六年十月三日以九十六年度聲減字第三六六七號
    裁定分別減為有期徒刑四月及二月，應執行有期徒刑五月確
    定，於九十七年五月三十一日因縮短刑期執行完畢。另於九
    十七年間因施用第二級毒品案件，經本院於九十七年七月二
    十四日以九十七年度易字第一六七九號判決判處有期徒刑三
    月，於九十七年八月二十一日確定，於九十八年一月三十一
    日因縮短刑期執行完畢。詎猶不知悔改，明知海洛因為毒品
    危害防制條例第二條第二項第一款所定之第一級毒品，不得
    施用，竟基於施用第一級毒品海洛因之犯意，於九十八年五
    月十日清晨某時許，在其位在臺北縣新店市○○路○段臨七
    三之一號住處內，以將海洛因加水稀釋後，使用注射針筒將
    海洛因注射至手臂血管內之方式，施用第一級毒品海洛因一
    次。嗣於九十八年五月十日下午三時二十二分許，在臺北縣
    永和市○○路五九五號前，甲○○因涉嫌竊盜罪嫌為警盤查
    而查獲，並在甲○○所駕駛自小客車副駕駛座上當場扣得甲
    ○○所有注射針筒一支、分裝袋一個及分裝杓一支，復經甲
    ○○同意採集其尿液經送請臺灣檢驗科技股份有限公司檢驗
    結果，呈嗎啡陽性反應，始知上情。
二、案經臺北縣政府警察局永和分局報請臺灣板橋地方法院檢察
    署檢察官呈請臺灣高等法院檢察署檢察長令轉臺灣臺北地方
    法院檢察署檢察官偵查起訴。
    理  由
一、上開事實，業據被告甲○○於本院審理時坦承不諱，而被告
    於九十八年五月十日下午五時許為警查獲當時所採之尿液，
    經送臺灣檢驗科技股份有限公司以酵素免疫分析法（ＥＩＡ
    ）初步檢驗，再以氣相層析質譜儀法（ＧＣ／ＭＳ）確認檢
    驗結果，呈嗎啡陽性反應，此有臺灣檢驗科技股份有限公司
    九十八年五月二十日濫用藥物檢驗報告一份在卷可稽，是被
    告任意性自白核與事實相符，應堪採信。按九十二年七月九
    日新修正之毒品危害防制條例刪除二犯及三犯之規定，僅將
    施用毒品者簡化區分為「初犯」、「再犯」，並認施用毒品
    者係屬病患性犯人，以觀察、勒戒戒除其身癮，並以強制戒
    治去除其心癮。經觀察、勒戒或強制戒治執行完畢釋放後，
    若係五年後再犯該條例第十條施用毒品罪者，與同條例第二
    十條第一項、第二項關於「初犯」之處理方式相同，檢察官
    應先聲請法院裁定令被告入勒戒處所觀察、勒戒，並視有無
    繼續施用毒品傾向，決定應予釋放、為不起訴之處分，或應
    聲請法院裁定令入勒戒處所強制戒治；若係五年內「再犯」
    同條例第十條施用毒品罪者，依同條例第二十三條第二項規
    定，檢察官則應依法追訴。觀諸該條例第二十條第三項之修
    正理由：「觀察、勒戒或強制戒治五年後再犯者，顯見前所
    實施之觀察、勒戒或強制戒治已足以遮斷其施用毒品之癮，
    為期自新及協助其戒除毒癮，對此五年後再犯者，爰明定仍
    適用初犯之規定，先經觀察、勒戒、強制戒治之程序」，及
    同條例第二十三條第二項之修正理由：「為配合簡化施用毒
    品犯之刑事處遇程式，並鑑於經觀察、勒戒或強制戒治執行
    完畢釋放後五年內再犯者，其再犯率甚高，原據以實施之觀
    察、勒戒及強制戒治既已無法收其實效，自應施以刑事處遇
    」。顯然如施用毒品者係前經觀察、勒戒或強制戒治等治療
    程式執行完畢五年後，始再施用毒品之「初犯」，因前所執
    行之觀察、勒戒或強制戒治已足收戒除毒癮之效，自應重新
    執行觀察、勒戒或強制戒治等治療程式，並於治療程式執行
    完畢後，由檢察官為不起訴處分，毋庸對之追訴處罰；反之
    ，在「再犯」之情形，因其先前所為治療程式顯未能收戒斷
    毒癮之效，且考量施用毒品者之再犯率偏高，乃簡化其刑事
    處遇程式，而逕予追訴處罰，不再施以治療程式。參酌上開
    立法理由，修正毒品危害防制條例就施用毒品者，祇於「初
    犯」及「五年後再犯」二種情形，有其追訴條件之限制，即
    須於初犯經觀察、勒戒或強制戒治釋放後，五年內均無施用
    毒品之行為，始能認其前所實施之觀察、勒戒或強制戒治已
    足遮斷毒癮，而得於五年後再犯時，再予適用初犯之規定，
    重行觀察、勒戒等程式。倘五年內已經再犯，被依法追訴處
    罰，縱其第三次（或第三次以上）施用毒品之時間在初犯釋
    放五年以後，即與「五年後再犯」之情形有別，且因已於「
    五年內再犯」，顯見其再犯率甚高，原實施觀察、勒戒或強
    制戒治，已無法收其實效，而無五年戒斷期之存在，自無再
    經觀察、勒戒及強制戒治之必要，應由檢察官依該條例第十
    條之規定逕行起訴，始符新法修正之本旨（最高法院九十五
    年度臺非字第五九號、第六五號判決、同院九十五年五月九
    日九十五年度第七次刑事庭會議決議內容參見）。查被告於
    八十七年間因施用第二級毒品案件，經本院以八十七年度易
    字第一四三二號裁定送勒戒處所觀察、勒戒後，因無繼續施
    用毒品之傾向，經本院於八十七年七月三十一日以八十七年
    度易字第一四三二號判決判處免刑確定；復於八十八年間因
    施用第二級毒品案件，經本院依臺灣臺北地方法院檢察署檢
    察官之聲請，於八十八年七月五日以八十八年度毒聲字第一
    五七二號裁定送勒戒處所觀察、勒戒後，因無繼續施用毒品
    之傾向，於八十八年九月二十四日出所，並經臺灣臺北地方
    法院檢察署檢察官於八十八年九月二十三日以八十八年度偵
    字第五二六八號為不起訴處分確定；又於九十二年、九十三
    年間因施用第二級毒品及持有第一級毒品等案件，經本院於
    九十三年十二月八日以九十三年度簡字第一一一一號、第二
    八七一號判決分別判處有期徒刑二月、四月及三月，應執行
    有期徒刑六月，於九十四年九月十五日確定，於九十五年七
    月二十一日因縮刑期滿執行完畢；並於九十五年間因施用第
    二級毒品案件，經本院於九十五年五月二十九日以九十五年
    度簡字第一四三四號判決判處有期徒刑四月，於九十五年七
    月三日確定，與被告於九十五年間所犯詐欺罪，經臺灣高等
    法院於九十五年十二月十一日以九十五年度聲字第二三七七
    號裁定應執行有期徒刑七月確定，於九十六年六月十日因縮
    刑期滿執行完畢執行完畢；再於九十五年間因施用第一級毒
    品、第二級毒品案件，經本院於九十五年十二月二十五日以
    九十五年度訴字第一六二五號判決分別判處有期徒刑八月、
    四月，應執行有期徒刑十月，被告不服提起上訴，經臺灣高
    等法院於九十六年五月二十九日以九十六年度上訴字第八○
    二號判決駁回上訴，於九十六年六月十四日確定，嗣經臺灣
    高等法院繼依中華民國九十六年罪犯減刑條例規定，於九十
    六年十月三日以九十六年度聲減字第三六六七號裁定分別減
    為有期徒刑四月及二月，應執行有期徒刑五月確定，於九十
    七年五月三十一日因縮短刑期執行完畢；且於九十七年間因
    施用第二級毒品案件，經本院於九十七年八月二十一日以九
    十七年度易字第一六七九號判決判處有期徒刑三月確定，於
    九十八年一月三十一日因縮短刑期執行完畢等情，有臺灣高
    等法院被告前案紀錄表一份在卷可按，是被告於「初犯」後
    ，五年內已再犯施用毒品罪並經依法追訴處罰在案，縱認其
    本次施用毒品之時間係在觀察、勒戒執行完畢釋放五年以後
    ，惟仍與「五年後再犯」之情形有別，且因其實際上係於「
    五年內再犯」，顯見其再犯率甚高，原實施觀察、勒戒，已
    無法收其實效，而無五年戒斷期之存在，即無再經觀察、勒
    戒及強制戒治之必要，自應依法追訴審判無訛。綜上所述，
    本件事證明確，被告犯行堪以認定，應依法論科。
二、按海洛因係屬毒品危害防制條例第二條第二項第一款所規定
    之第一級毒品，不得施用。核被告所為，係違反毒品危害防
    制條例第十條第一項之施用第一級毒品罪。查被告前於九十
    二年、九十三年間因施用第二級毒品及持有第一級毒品等案
    件，經本院於九十三年十二月八日以九十三年度簡字第一一
    一一號、第二八七一號判決分別判處有期徒刑二月、四月及
    三月，應執行有期徒刑六月，於九十四年九月十五日確定，
    於九十五年七月二十一日因縮刑期滿執行完畢；復於九十五
    年間因施用第二級毒品案件，經本院於九十五年五月二十九
    日以九十五年度簡字第一四三四號判決判處有期徒刑四月，
    於九十五年七月三日確定；又於九十五年間因犯詐欺罪，經
    本院於九十五年六月三十日以九十五年度易字第一○九九號
    判決判處有期徒刑四月，被告不服提起上訴，經臺灣高等法
    院於九十五年九月二十日以九十五年度上易字第一四九四號
    判決駁回上訴確定；上開二罪，經臺灣高等法院於九十五年
    十二月十一日以九十五年度聲字第二三七七號裁定應執行有
    期徒刑七月確定，於九十六年六月十日因縮刑期滿執行完畢
    執行完畢；並於九十五年間因施用第一級毒品、第二級毒品
    案件，經本院於九十五年十二月二十五日以九十五年度訴字
    第一六二五號判決分別判處有期徒刑八月、四月，應執行有
    期徒刑十月，被告不服提起上訴，經臺灣高等法院於九十六
    年五月二十九日以九十六年度上訴字第八○二號判決駁回上
    訴，於九十六年六月十四日確定，嗣經臺灣高等法院繼依中
    華民國九十六年罪犯減刑條例規定，於九十六年十月三日以
    九十六年度聲減字第三六六七號裁定分別減為有期徒刑四月
    及二月，應執行有期徒刑五月確定，於九十七年五月三十一
    日因縮短刑期執行完畢；再於九十七年間因施用第二級毒品
    案件，經本院於九十七年七月二十四日以九十七年度易字第
    一六七九號判決判處有期徒刑三月，於九十七年八月二十一
    日確定，於九十八年一月三十一日因縮短刑期執行完畢，有
    臺灣高等法院被告前案紀錄表一份在卷可按，其受有期徒刑
    之執行完畢，五年以內故意再犯上開有期徒刑以上之罪，為
    累犯，應依刑法第四十七條第一項規定，加重其刑至二分之
    一。爰審酌被告前有違反毒品危害防制條例等前科，素行不
    佳，竟不思悛悔，前於勒戒處所觀察、勒戒，經評估認無繼
    續施用之傾向後，未把握自新機會，又再次施用足以導致人
    體機能發生依賴性、成癮性及抗藥性等障礙之第一級毒品海
    洛因，對個人身心戕害甚鉅，惟犯後坦承犯行，態度良好，
    兼衡其犯罪之動機、目的、手段、方法、品行及智識程度等
    一切情狀，爰量處如主文所示之刑。又扣案注射針筒一支、
    分裝袋一個及分裝杓一支，為供被告犯罪所用之物，且屬被
    告所有，業據被告於本院審理時陳明在卷，應均依刑法第三
    十八條第一項第二款規定宣告沒收。
據上論斷，應依刑事訴訟法第二百七十三條之一第一項、第二百
九十九條第一項前段，毒品危害防制條例第十條第一項，刑法第
十一條前段、第四十七條第一項、第三十八條第一項第二款，判
決如主文。
本件經檢察官申心蓓到庭執行職務
中    華    民    國    98    年    10    月    30    日
                臺灣臺北地方法院刑事第六庭
                    法      官  雷淑雯
以上正本證明與原本無異。
如不服本判決，應於判決送達後十日內，向本院提出上訴狀。（
應抄附繕本）。
                    書  記  官  胡詩唯
中    華    民    國    98    年    10    月    30    日
附錄本案論罪科刑法條全文
毒品危害防制條例第十條：
施用第一級毒品者，處六月以上五年以下有期徒刑。
施用第二級毒品者，處三年以下有期徒刑。


司法院資訊處製作；財團法人民間司法改革基金會備份。
